【裁判字號】    99,交聲,995
【裁判日期】    991231
【裁判案由】    交管條例聲異
【裁判全文】
臺灣板橋地方法院交通事件裁定         99年度交聲字第995號
原處分機關  臺北市交通事件裁決所
異  議  人
即受處分人  鄭健誠
上列異議人因違反道路交通管理處罰條例事件，對於原處分機關
於民國99年4 月19日所為之北市裁罰字第裁22-AEX577638號裁決
不服，聲明異議，本院裁定如下：
    主  文
原處分關於裁處罰鍰新臺幣肆萬玖仟伍佰元部分撤銷。
前項撤銷部分不罰。
    理  由
一、異議意旨略以：異議人鄭健誠經舉發於民國97年12月27日凌
    晨1 時40分許，駕駛車牌號碼8736-QT 號自用小客車，行經
    臺北市○○區○○路3 段15號前，有「汽車駕駛人酒精濃度
    超過規定標準（0.55MG/L以上）」之違規，遭處罰鍰新臺幣
    49,500元，並吊扣駕駛執照1 年，及接受道路交通安全講習
    。異議人對違規之事實無爭執，就吊扣駕駛執照及受道路交
    通安全講習等裁處亦能接受，但異議人同一酒醉駕車行為，
    業經檢察官為緩起訴處分確定，且依命提供60小時之勞動服
    務，罰鍰部分，似違反一行為不二罰原則。為此對原裁決聲
    明異議，請求撤銷原處分。
二、按汽車駕駛人，駕駛汽車經測試檢定有酒精濃度超過規定標
    準者，處新臺幣15,000元以上60,000元以下罰鍰，並當場移
    置保管該汽車及吊扣其駕駛執照1 年；汽車駕駛人，有道路
    交通管理處罰條例第35條第1 項規定之情形者，應接受道路
    交通安全講習，道路交通管理處罰條例第35條第1 項第1 款
    及第24條第1 項第2 款固有明文。然「一行為不二罰」乃現
    代民主法治國家之基本原則，此係為避免因法律規定之錯綜
    複雜，致人民之同一行為，遭受數個不同法律之處罰，而承
    受過度不利之後果（最高行政法院94年6 月份庭長法官聯席
    會議決議參照）。
三、經查，異議人於97年12月27日凌晨1 時40分許，駕駛車牌號
    碼8736-QT 號自用小客車，行經臺北市○○區○○路3 段15
    號前，有「汽車駕駛人酒精濃度超過規定標準（0.55MG/L以
    上）」違規之事實，為異議人所不爭執；而異議人此酒醉駕
    車行為，除遭原處分機關依道路交通管理處罰條例第35條第
    1 項第1 款、第24條第1 項第2 款等規定，裁處罰鍰新臺幣
    49,500元，吊扣其駕駛執照1 年及接受道路交通安全講習，
    另經檢察官以其犯有刑法第185 條之3 不能安全駕駛動力交
    通工具罪，且合於緩起訴要件，依刑事訴訟法第253 條之1
    第1 項、第253 條之2 第1 項第5 款等規定，予以緩起訴，
    期間為1 年（98年3 月12日至99年3 月11日），並命異議人
    於緩起訴處分確定後6 個月內（98年3 月12日至98年9 月11
    日），向指定之公益團體、地方自治團體或社區提供60小時
    之義務勞務等情，有臺灣臺北地方法院檢察署檢察官98年度
    偵字第2836號緩起訴處分書、臺灣高等法院被告前案紀錄表
    各1 份在卷可稽，均堪信為真。觀之臺灣高等法院被告前案
    紀錄表所載，異議人已依命提供60小時之義務勞務，且該緩
    起訴期滿未經撤銷。因「酒後駕車經檢察官為緩起訴處分，
    並命被告向公益團體捐款或提供義務勞務者，被告係履行檢
    察官為緩起訴處分命令，此等命令名義上雖非刑罰，但仍是
    一種特殊的處遇措施，造成被告之財產減少或義務增加，性
    質上亦屬干預人民自由之處分，與刑事制裁無異，實質上為
    刑事處罰。」，為現今法院辦理此類違反道路交通管理處罰
    條例事件所持見解（臺灣高等法院暨所屬法院97年法律座談
    會刑事類第39號提案、98年法律座談會刑事類第24號提案研
    討意見參照），依行政罰法第26條第1 項規定所揭示之「刑
    事罰優先」及「一行為不二罰」原則，限於「其他種類行政
    罰」及「沒入」，例如吊扣駕駛執照，始得再予裁罰，否則
    ，即有一行為二罰之違法。據此，原處分機關就異議人同一
    酒醉駕車行為裁罰新臺幣49,500元，容有未洽。異議人於本
    院調查時，明確表示其接受吊扣駕駛執照及道路交通安全講
    習等裁罰，僅就罰鍰部分聲明異議，從而，應認異議人之異
    議為有理由，由本院將原處分經聲明異議部分撤銷，自為裁
    定如主文第2 項所示。
四、依道路交通管理處罰條例第87條第2 項、道路交通事件處理
    辦法第19條前段，裁定如主文。
中    華    民    國    99    年    12    月    31    日
                    交通法庭  法  官  許炎灶
以上正本證明與原本無異。
如不服本裁定，應於裁定送達後5 日內向本院提出抗告狀。
                              書記官  周百川
中    華    民    國    99    年    12    月    31    日

司法院資訊處製作；財團法人民間司法改革基金會備份。
